【裁判字號】    98,交抗,820
【裁判日期】    980819
【裁判案由】    聲明異議
【裁判全文】
臺灣高等法院臺中分院交通事件裁定     98年度交抗字第820號
抗  告  人
即受處分人  甲○○
上列抗告人因違反道路交通管理處罰條例案件，不服臺灣彰化地
方法院中華民國98年6月23日所為裁定（原審案號：98年度交聲
字第784號），提起抗告，本院裁定如下：
    主  文
抗告駁回。
    理  由
一、抗告意旨略以：原裁定皆按鑑定之內容裁決，抗告人即受處
    分人甲○○（下稱抗告人）深感不服，請求法官傳喚開單員
    警到院說明本人變換車道不慎之處，並進行言詞辯論云云。
二、按汽車在行駛途中，不得驟然或任意換車道，如欲超越前車
    或變換車道時，應先顯示方向燈告知前後車輛，並保持安全
    距離及間隔，方得超越或變換車道；又汽車在行駛途中，因
    機件故障或其他緊急情況無法繼續行駛時，應滑離車道，在
    路肩上停車待援。滑離車道時，應先顯示方向燈逐漸減速駛
    進路肩，車身或所載貨物突出部分，須全部離開車道。待援
    期間除顯示閃光警示燈外，並在故障車輛後方50公尺至100
    公尺處設置車輛故障標誌警示之，高速公路交通管制規則第
    11條、第15條分別定有明文；次按汽車行駛於高速公路或設
    站管制之道路，而不遵管制之規定者，處汽車駕駛人新臺幣
    3,000元以上6,000元以下罰鍰。道路交通管理處罰條例第33
    條第1項亦規定甚明。又依同條例第63條第1項第1款規定，
    汽車駕駛人違反同條例第33條規定者，除依原條款處罰鍰外
    ，並予記違規點數1點。
三、經查：抗告人駕駛車牌號碼OE-3429號自用一般小貨車，於
    民國98年3月31日13時40分許，行經國道一號北上193公里處
    ，與案外人楊豐字所駕駛之車牌號碼1786-UC號自用一般小
    貨車發生撞擊，經原處分機關交通部公路總局臺中區監理所
    彰化監理站以抗告人「行駛高速公路未依規定變換車道」之
    違規行為，依道路交通管理處罰條例第33條第1項第4款、第
    63 條之規定，裁處罰鍰新臺幣（下同）3,000元，並記違規
    點數1點等情，為抗告人所不爭執，並有內政部警政署國道
    公路警察局公警局交字第Z00000000號舉發違反道路交通管
    理事件通知單及交通部公路總局臺中區監理所彰化監理站違
    反道路交通管理事件裁決書各1紙在卷可稽。抗告人於原審
    係以其當時係因車輪胎輾壓異物致爆胎，為安全考量下輕踩
    煞車並打右側方向燈，行駛約1至2百公尺後切換車道欲將車
    輛移至路肩而變換車道，因而實屬突發狀況，而無違反高速
    公路管制規則之行為，且與抗告人車輛擦撞之對造當事人因
    違規超載，與本件交通事故之肇事責任有因果關係云云，提
    出本件聲明異議。然本件車禍經送臺灣省彰化縣區車輛行車
    事故鑑定委員會鑑定後，經該委員會作成鑑定意見書認：「
    依現場圖中楊豐字車輪胎印痕起點位置（由外側車道邊線往
    外路肩延伸）及兩車撞擊接觸位置（楊豐字車體受損部位為
    左側車身護欄板由前往後刮擦、甲○○車受損部位在右後側
    車身護欄板向內凹損）研判：係在中線車道行駛之甲○○車
    因右前輪爆胎變換外側車道時，因未注意安全距離，與在外
    側車道行駛之楊豐字車發生撞擊肇事」，並於鑑定意見欄認
    定「一、甲○○駕駛自用小貨車爆胎後由中線車道變換外側
    道時，未保持安全距離，為肇事原因。二、楊豐字駕駛自用
    小貨車措手不及，無肇事因素。」等語，有抗告人所提該委
    員會之鑑定意見書在卷可參。觀之上開鑑定意見書係臺灣省
    彰化縣區車輛行車事故鑑定委員會依據道路交通事故調查報
    告表（一）、道路交通事故調查報告表（二）、道路交通事
    故談話紀錄表、道路交通事故現場圖及車損照片等資料，輔
    以路權歸屬等相關規定而作成之報告，係由專責機構經綜觀
    本件違規行為有關之資料，透過其專業知識而為之客觀判斷
    ，較之一般證據方法，自屬較為可信之證據，且與抗告人於
    聲明異議狀所載相符。至抗告人於原審所主張之對造當事人
    違規超載情形，不僅與本件違規事實所導致之車禍事件無何
    關連性，且對造當事人是否違規超載，與本件抗告人是否有
    未依規定變換車道係屬二事，非本院所應審究之事項。是依
    上開鑑定意見書，抗告人之違規事實洵堪認定。抗告人雖執
    前詞不服原審僅參酌該鑑定意見書之內容，然未說明該鑑定
    意見書之內容有何瑕疵，尚難憑採為對其有利之認定。至抗
    告人另請求傳喚開單員警到院說明，惟本件違規事實並非由
    警員當場舉發之案件，即開單員警並未於違規事件當時在場
    目睹，並無從依憑開單員警之見聞以證明抗告人之違規行為
    ，故認本件應無傳喚員警到院說明或進行言詞辯論之必要。
    綜上，原裁定以抗告人於前揭時、地，駕駛自用一般小貨車
    行駛於高速公路，在行駛途中，因車輛爆胎滑離車道，疏未
    注意保持安全距離，因而肇事之違規行為，認原處分機關據
    此援引道路交通管理處罰條例第33條第1項第4款，裁處罰鍰
    3,000元及依同法第63條之規定記違規點數1點，於法並無違
    誤，而駁回本件聲明異議，並無不合。抗告人未提出其他有
    利之主張，僅執前詞表示不服，並無理由，應予駁回。
四、據上論結，應依道路交通案件處理辦法第26條，刑事訴訟法
    第412條，裁定如主文。
中    華    民    國    98    年    8     月    19    日
            刑事第十庭  審判長法  官  林  照  明
                              法  官  蔡  名  曜
                              法  官  郭  瑞  祥
上列正本證明與原本無異。
不得再抗告。
                              書記官  李  妍  嬅
中    華    民    國    98    年    8     月    19    日


司法院資訊處製作；財團法人民間司法改革基金會備份。
